【裁判字號】    97,消債更,164
【裁判日期】    980210
【裁判案由】    聲請更生程序
【裁判全文】
臺灣苗栗地方法院民事裁定           97年度消債更字第164號
聲  請  人  甲○○
(即債務人)
上列當事人因消費者債務清理事件，聲請更生及保全處分，本院
裁定如下：
    主  文
更生及保全處分之聲請均駁回。
聲請費用由聲請人負擔。
    理  由
一、按債務人與金融機構協商成立者，不得聲請更生或清算，但
    因不可歸責於己之事由，致履行顯有重大困難者，不在此限
    ；本條例施行前，債務人依金融主管機關協調成立之中華民
    國銀行公會會員辦理消費金融案件無擔保債務協商機制與金
    融機構成立之協商，準用前項之規定，消費者債務清理條例
    第151 條第5 項、第6 項分別定有明文。又聲請更生或清算
    不合程式或不備其他要件者，法院應以裁定駁回之，但其情
    形可以補正者，法院應定期間先命補正，復為同條例第8 條
    所明定。
二、聲請意旨略以：其因消費借貸、自用住宅借款、信用卡或現
    金卡契約，對金融機構負擔債務，且有不能清償債務之情事
    ，前已向最大債權金融機構即台新商業銀行股份有限公司請
    求協商債務清償方案，並達成每月還款新台幣（下同）12,6
    42元之協議，雖聲請人前2 年之平均月薪約33,000元左右，
    ，然協商時，債權銀行並未考量聲請人之償債能力及意見，
    故該次協商並未實際減輕聲請人之負擔，惟在聲請人及配偶
    共同努力下，仍依約還款至民國97年3 月；詎料，於97年5
    月，聲請人配偶翁欽奇因積欠稅款22,781元，遭財政部臺灣
    省中區國稅局竹南稽徵所聲請法務部行政執行署新竹行政執
    行處（下稱新竹行政執行處）扣押每月應領薪資3 分之1 ，
    聲請人考量若配偶薪資遭部分扣押後，全家生活將更困難，
    故聲請人只好先清償該筆稅款，致無力償還與債權銀行間所
    達成每月清償12,642元之還款協議，故聲請人不能依約還款
    ，應可認定有不可歸責之事由，而聲請准予裁定更生等語。
三、查本件聲請人聲請更生前，業與債權銀行間就消費金融案件
    無擔保債務，達成一致性協商，是聲請人聲請更生，自須符
    合前揭法條所定「因不可歸責於己之事由致履行顯有重大困
    難」之要件，方為適法。經查：
（一）依聲請人所提出95、96年度綜合所得稅各類所得資料清單
      ，及華南商業銀行竹南分行薪資轉帳資料（97年1 月～4
      月），其95年度、96年度之平均月薪分別約為31,830元【
      計算式：381,961 ÷12≒31,830】、30,510元【計算式：
      366,127 ÷12≒30,510】；97年度1 至4 月之平均月薪約
      為35,611元【計算式：24,151＋46,060 (1 月)＋24,126
      (2月)＋23,850(3 月)＋24,258(4 月)＝142,445，142,44
      5 ÷4 ≒35,611】，足見聲請人自95年與債權銀行協商成
      立後迄今，收入尚屬穩定，月薪約在30,000元至35,000元
      之間，經濟能力並無重大變動，且依聲請人配偶翁欽奇設
      於玉山商業銀行竹南分行帳戶之存摺資料觀之，其於97年
      2 月並無薪資收入，97年3 月僅有7,479 元之薪資匯入，
      然聲請人在上開情況下，於當月份仍能依原協商條件履行
      還款義務，足見聲請人縱使於其配偶翁欽奇無薪資收入之
      情形下，仍非全無依原協商條件履行之能力。
（二）聲請人雖主張其自97年4 月份起未再依約還款，係由於其
      配偶翁欽奇須清償前所積欠之22,781元營業稅款所致，惟
      查：依聲請人所提新竹行政執行處所發之執行命令，其發
      文日期為97年5 月2 日，嗣因聲請人配偶翁欽奇繳清執行
      金額，新竹行政執行處即於同年6 月17日發函撤銷前開執
      行命令，足見翁欽奇係於同年5 月至6 月間清償該筆欠繳
      之營業稅款，然聲請人係於同年4 月份起即未再依約還款
      ，業據其於97年10月30日之補正狀中陳述明確，是其毀諾
      在先，配偶翁欽奇收受上開執行命令在後，二者間顯無相
      當因果關係存在，難認聲請人確係出於上開因素，而導致
      無法履行對債權銀行之還款協議，聲請人本於前揭情詞，
      主張其毀諾及履行發生困難，有不可歸責於己之事由云云
      ，尚非足取。
四、據上所述，聲請人在與債權金融機構協商成立之後，既無不
    可歸責於己致履行顯有重大困難之事由，其向本院更請更生
    ，顯與消費者債務清理條例第151 條之規定不符，且上開欠
    缺又屬無從補正，自應駁回其更生之聲請。又聲請人更生之
    聲請既經駁回，其保全處分之請求，即失所附麗，應併予駁
    回之，爰依前揭法條，裁定如主文。
中    華    民    國    98    年    2     月    10    日
                  民事庭  法  官  邱光吾
上為正本係照原本作成
如不服本裁定，應於裁定送達後10日內，以書狀向本院提出抗告
，並繳納抗告費新臺幣1,000元
中    華    民    國    98    年    2     月    10    日
                          書記官  葉燕蓉


司法院資訊處製作；財團法人民間司法改革基金會備份。
